臺灣士林地方法院民事判決　　　　　　　　　　　　　九十三年度簡上字第一五號
　　上　訴　人　乙○○
　　訴訟代理人　甲○○
　　被　上訴人　丙○○
右當事人間債務人異議之訴事件，上訴人對於中華民國九十二年十二月十日本院士林
簡易庭九十二年度士簡字第一二九六號第一審判決提起上訴，本院於九十三年三月三
十一日言詞辯論終結，判決如下：
    主  文
上訴駁回。
第二審訴訟費用由上訴人負擔。
    事  實
甲、上訴人方面：
  一聲明：
    (一)原判決廢棄。
    (二)右開廢棄部分，被上訴人在第一審之訴駁回。
  二陳述：除與原審判決書所載者相同茲予引用外，補稱：上訴人所受損害應以被上
          訴人實際給付訴外人徐明怡之租金為據。
　三證據：除援用原審之立證方法外，並聲請調閱被上訴人自民國八十六年至八十九
　　　　　年之所得稅申報資料及與徐明怡簽訂之租賃契約書。
乙、被上訴人方面：
  一聲明：駁回上訴。
  二陳述：除與原審判決書所載者相同茲予引用外，補稱：上訴人所受之損害即為台
　　　　　灣台北地方法院九十二年度簡上字第三七０號判決之六萬八千六百八十四
　　　　　元。
丙、本院依職權調閱民事執行處九十二年執字第一七一四八號執行卷。
    理  由
一本件被上訴人起訴主張：上訴人與徐明怡於八十六年十二月二十八日將共有之門牌
　號碼台北市○○街一二三號一、二樓房屋（下稱系爭房屋）出租與被上訴人，租期
　至八十七年十二月二十八日止，被上訴人並按月支付租金予上訴人與徐明怡各新台
　幣（下同）二萬五千元。因被上訴人於租期屆滿後，仍繼續使用系爭房屋至八十八
　年十二月止。上訴人認被上訴人受有以每月二萬五千元計算之相當於租金之不當得
　利，乃於扣除被上訴人前繳之押租保證金七萬五千元後，訴請被上訴人給付二十二
　萬五千元及自起訴狀繕本送達翌日起至清償日止，按年息百分之五計算之法定遲延
　利息，案經台灣台北地方法院以九十一年北簡字第二○七三一號、九十二年度簡上
  字第三七０號判決被上訴人應給付上訴人六萬八千六百八十四元，及自九十一年十
  一月二十六日起至清償日止，按年息百分之五計算之利息。上訴人旋執右揭判決對
  被上訴人聲請強制執行。惟右揭九十二年度簡上字第三七０號判決判決理由欄三之
  （五）明載被上訴人有七萬五千元押租金置於上訴人處，且被上訴人於訴訟中並未
　對上訴人主張抵銷等語。是被上訴人自得於本件以該七萬五千元押租金債權與上訴
  人之不當得利債權六萬八千六百八十四元相抵銷。爰依強制執行法第十四條之規定
  ，請求撤銷鈞院九十二年執字第一七一四八號所為之強制執行程序等語。上訴人則
　以：右揭九十二年度簡上字第三七０號判決係依土地法第九十七條第一項規定，以
  土地及建物申報總價年息百分之四計算被上訴人占有使用系爭房屋所受不當得利為
　六萬八千六百八十四元。然被上訴人所受不當得利，不當然等於上訴人所受損害。
  被上訴人於租期屆滿後繼續占有使用系爭房屋，應支付上訴人原約定之租金額二萬
　五千元。又上訴人於前訴訟請求之二十二萬五千元已扣除押租金七萬五千元，上訴
  人所受之損害應為該二十二萬五千元與六萬八千六百八十四元之差額。被上訴人主
  張上訴人之債權已因抵銷而消滅為無理由等語置辯。
二被上訴人主張上訴人與徐明怡於八十六年十二月二十八日將共有之系爭房屋出租與
　被上訴人，租期至八十七年十二月二十八日止，被上訴人並按月支付租金予上訴人
　與徐明怡各二萬五千元。因被上訴人於租期屆滿後，仍繼續使用系爭房屋至八十八
　年十二月止。上訴人認被上訴人受有以每月二萬五千元計算之相當於租金之不當得
　利，乃於扣除被上訴人前繳之押租保證金七萬五千元後，訴請被上訴人給付二十二
　萬五千元及自起訴狀繕本送達翌日起至清償日止，按年息百分之五計算之法定遲延
　利息，案經台灣台北地方法院以九十一年北簡字第二○七三一號、九十二年度簡上
  字第三七０號判決被上訴人應給付上訴人六萬八千六百八十四元，及自九十一年十
　一月二十六日起至清償日止，按年息百分之五計算之利息。上訴人並執右揭判決對
  被上訴人聲請強制執行之事實，業據提出與其所述相符之租賃契約、台灣台北地方
　法院九十一年北簡字第二○七三一號、九十二年度簡上字第三七０號判決各乙份為
  證，並經調閱本院民事執行處九十二年執字第一七一四八號執行卷核閱無訛，復為
  上訴人所不爭執，堪信為真實。
三按為訴訟標的之法律關係，於確定之終局判決中已經裁判者，就該法律關係即有既
　判力，當事人雖僅於新訴訟用作攻擊防禦方法，法院亦不得為反於確定判決意旨之
　裁判，最高法院著有三十年上字第八號判例可資參照。經查，台灣台北地方法院九
　十二年度簡上字第三七０號確定判決已裁判被上訴人所應給付上訴人自八十八年一
　月起至同年十二月止，占有使用系爭房屋之相當租金之不當得利為六萬八千六百八
　十四元，及自九十一年十一月二十六日起至清償日止，按年息百分之五計算之利息
　。是上訴人本於不當得利之法律關係得請求被上訴人返還之相當租金之不當得利金
  額僅有六萬八千六百八十四元，及自九十一年十一月二十六日起至清償日止，按年
  息百分之五計算之利息。上訴人於本件用作攻擊防禦方法時，自應受其拘束，不得
  為相反之主張，本院亦不得為反於確定判決意旨之裁判。是上訴人於本件主張被上
  訴人應支付其原約定之租金額二萬五千元，其尚受有二十二萬五千元與六萬八千六
  百八十四元之差額損害云云，洵屬無據。
四按扺銷固使雙方債務溯及最初得為抵銷時消滅，惟雙方互負得為抵銷之債務，並非
　當然發生抵銷之效力，必一方對於他方為抵銷之意思表示而後雙方之債務乃歸消滅
　，此觀民法第三百三十五條第一項規定自明。故給付之訴之被告，對於原告有得為
　抵銷之債權，而在言詞辯論終結前未主張抵銷，迨其敗訴判決確定後表示抵銷之意
　思者，其消滅債權人請求之事由，不得謂非發生在該訴訟言詞辯論終結之後，依強
　制執行法第十四條之規定，自得提起執行異議之訴，最高法院著有二十九年上字第
　一一二三號判例可資參照。次按押租金係以擔保承租人之租賃債務為目的。是押租
　金返還請求權，應於租賃關係終了，租賃物交還，承租人已無債務不履行情事，且
　押租金尚有餘額時，始能產生。系爭租賃契約業已於八十七年十二月二十八日終了
　，被上訴人復無何債務不履行之情事，上訴人自負有返還押租金七萬五千元之義務
　，被上訴人對上訴人有七萬五千元之押租金債權（即主動債權）存在。又被上訴人
　於前訴訟言詞辯論終結前並未對上訴人主張抵銷，而於本件起訴狀內表明以之抵銷
　對上訴人所負不當得利損害金之債務（即被動債權），本件自應於九十二年十月二
　十九日即起訴狀繕本送達上訴人之日，發生抵銷之效果。而被動債權計至九十二年
  十月二十九日之總額為七萬一千八百六十四元（６８６３４＋６８６３４Ｘ５％Ｘ
  ３３８／３６５ =７１８６４，元以下四捨五入），不足主動債權之七萬五千元。
  被動債權業因抵銷而歸於消滅甚明。從而，被上訴人依強制執行法第十四條之規定
  ，請求撤銷本院九十二年執字第一七一四八號所為之強制執行程序，核屬有理，應
  予准許。原審判決撤銷本院九十二年執字第一七一四八號所為之強制執行程序，於
  法並無不合。上訴意旨指摘原判決不當，求予廢棄改判，為無理由，應駁回其上訴
  。
五本件判決基礎已臻明確，兩造其餘攻擊防禦方法及訴訟資料，核與判決之結果不生
　影響，爰不一一論述，併予敘明。
六據上論結，本件上訴為無理由，依民事訴訟法第四百三十六條之一第三項、第四百
　四十九條第一項、第七十八條，判決如主文。
中　　　華　　　民　　　國　　九十三　　年　　　四　　　月　　十四　　　日
                                        臺灣士林地方法院民事第一庭
                                            審判長法官  黃小瑩
                                            法      官  洪舜帆
                                            法      官  楊智勝
右為正本係照原本作成。
本判決不得上訴。
中　　　華　　　民　　　國　　九十三　　年　　　四　　　月　　十六  　　日
                                            法院書記官  黃王雅寬
